臺灣高等法院臺南分院刑事判決
111年度交上易字第303號
上  訴  人  
即  被  告  辜弘奇


上列上訴人因公共危險案件，不服臺灣臺南地方法院111年度交
易字第321號中華民國111年4月27日第一審判決（起訴案號：臺
灣臺南地方檢察署111年度偵字第4683號），提起上訴，本院判
決如下：
    主  文
上訴駁回。
    理  由
一、刑事訴訟法第348 條規定：（第1項）上訴得對於判決之一
    部為之。（第2項）對於判決之一部上訴者，其有關係之部
    分，視為亦已上訴。但有關係之部分為無罪、免訴或不受理
    者，不在此限。（第3項）上訴得明示僅就判決之刑、沒收
    或保安處分一部為之。由於上訴人即被告辜弘奇（下稱被告
    ）已於本院審理程序中言明：僅針對量刑部分上訴，並表示
    對於原判決（如附件）認定之犯罪事實，及所引用之證據及
    理由、適用法條、罪名均無不服，並同意本案以原審認定之
    犯罪事實、證據理由、適用法條、罪名為基礎，僅就科刑部
    分調查證據及辯論（見本院卷第74頁）。且參酌前開條文之
    立法理由：「為尊重當事人設定攻防之範圍，並減輕上訴審
    審理之負擔，容許上訴權人僅針對刑、沒收或保安處分一部
    提起上訴，其未表明上訴之認定犯罪事實部分，則不在第二
    審之審判範圍。如為數罪併罰之案件，亦得僅針對各罪之刑
    、沒收、保安處分或對併罰所定之應執行刑、沒收、保安處
    分，提起上訴，其效力不及於原審所認定之各犯罪事實，此
    部分犯罪事實不在上訴審審判範圍」。因此，本件上訴範圍
    只限於原審判決之量刑部分，至於原審判決其他部分，則非
    本院審理範圍。又因被告僅針對原審判決量刑部分，提起上
    訴，故本院僅就原判決量刑妥適與否進行審理，至於原判決
    其他部分（含原判決認定之犯罪事實、證據理由、適用法條
    、罪名。補充說明：刑法第185條之3第1項第1款規定業於11
    1年1月28日修正公布，同年月30日生效，修正後將法定刑提
    高為3年以下有期徒刑，得併科30萬元以下罰金，本件犯罪
    時間為111年2月12日，原判決誤引修正前法條有誤），則非
    本院審理範圍，先予指明。
二、原審量刑及其所裁量審酌之事項：
　　原審經審理後，㈠就累犯部分：審酌被告前因犯酒後駕車之
    公共危險案件，經原審法院以108年度交簡字第1088號判決
    判處有期徒刑6月及併科罰金新臺幣10萬元確定，於109年2
    月10日執行完畢，此有臺灣高等法院被告前案紀錄表1份在
    卷可稽，其於有期徒刑執行完畢後5年內，故意再犯本件有
    期徒刑以上之罪，為累犯，應依刑法第47條第1項規定加重
    其刑。至司法院釋字第775號解釋，依解釋文及理由之意旨
    ，係指構成累犯者，不分情節，一律加重最低本刑，於不符
    合刑法第59條所定要件之情形下，致生行為人所受之刑罰超
    過其所應負擔罪責之個案，不符罪刑相當原則、比例原則。
    於此範圍內，在修正前，為避免發生上述罪刑不相當之情形
    ，法院就該個案應裁量是否加重最低本刑；依此，該解釋係
    指個案應量處最低法定刑、又無法適用刑法第59條在內減輕
    規定之情形，法院應依此解釋意旨裁量不予加重最低本刑（
    最高法院108年度台上字第338號判決意旨參照）。查本件依
    被告構成累犯及犯罪之情節，並無上開情事，自應依累犯加
    重其刑。㈡審酌被告除上開論以累犯之前科外（即關於累犯
    部分不重複評價），分別於96年、106年、107年間，共3次
    犯酒後駕車案件，分別經法院以判決判刑確定，並執行完畢
    ，其應知悉酒後不能駕駛動力交通工具及酒後駕車之危險性
    ，詎被告仍未引以為戒，再度於酒後駕駛機車上路，顯見其
    除漠視自己安危，尤枉顧法律禁止規範與公眾道路通行之安
    全，對交通往來顯已造成高度危險。復參酌被告為警查獲時
    經警測得吐氣酒精濃度達每公升0.64毫克之程度、犯罪動機
    、犯罪所生危害（未肇事）、智識程度（高中畢業）、家庭
    （需扶養二名外甥）、經濟狀況（目前無業）及於原審審理
    時否認犯行之態度等一切情狀，量處有期徒刑10月。
三、被告上訴意旨略以：㈠刑事聲明上訴狀主張被告長期受酒精
    之毒，也曾想戒酒重新振作，多次至奇美醫院樹林院區住院
    戒酒也曾多次因身體狀況不佳多次緊急送往市立臺南醫院與
    奇美醫院就診，並有在看身心科，希望除身體狀況能調整之
    外，也能透過心理輔導，雙管齊下協助被告重新振作。故希
    望法院可以考慮其身體健康時常有狀況，有慢性病長期吃藥
    且髖關節開過刀行動不便與精神層面的問題，可以減輕其判
    刑的時間，讓家人可以多一點時間協助照顧他，或找合適的
    醫院科別安排他就醫，重建其心理層面的問題，是否能將其
    中幾個月時間為他安排強制進行戒酒的處所，讓被告可以完
    全的脫離酒精的毒害，再請法院可以重新考慮他的困境後，
    從輕量刑等語（見本院卷第9至10頁）。㈡本院審理期日主張
    ：承認犯罪，但我希望法官能給我機會從輕量刑，因我長期
    失業又要照顧兩個外甥，僅就科刑部分上訴等語（見本院卷
    第74頁）。
四、上訴駁回之理由：
  ㈠關於累犯部分：被告曾因不能安全駕駛致交通危險罪，經原
    審法院以108年度交簡字第1088號判決判處有期徒刑6月及併
    科罰金新臺幣10萬元確定，於109年2月10日執行完畢等情，
    有臺灣高等法院被告前案紀錄表可參。被告於有期徒刑執行
    完畢後，5年內故意再犯本件有期徒刑以上之罪，為累犯。
    因被告前已因同一案件經法院判處罪刑，並執行完畢，理應
    產生警惕作用而提升自我控管能力，卻仍再犯本案，足見其
    對於刑罰之反應力薄弱。故原審參酌本案犯罪情節及司法院
    釋字第775號解釋意旨，依刑法第47條第1項規定，對被告加
    重其刑，尚無違誤。
  ㈡關於量刑審酌部分：
　⒈量刑係法院就繫屬個案犯罪之整體評價，乃事實審法院得依
    職權自由裁量之事項，故量刑判斷當否之準據，應就判決之
    整體觀察為綜合考量，苟已以行為人之責任為基礎，並斟酌
    刑法第57條各款所列情狀，在法定刑度內，酌量科刑，無偏
    執一端，致明顯失出失入情形，即不得任意指摘為違法。
　⒉本院衡以被告本次已是第5次犯刑法第185條之3第1項第1款之
    公共危險罪，且酒測值達每公升0.64毫克，已超出法定標準
    甚多，漠視自己安危，枉顧法律禁止規範與公眾道路通行之
    安全，對交通往來顯已造成高度危險。且其遭法院先後判處
    上開之刑，雖逐漸加重刑罰，均未使被告有所警惕，106、1
    07、108年間仍每年均犯酒駕公共危險罪，顯然被告並未能
    記取酒駕經判刑、執行之教訓，未能將「酒後不得駕車」乙
    事銘記在心，避免酒駕，甚或有僥倖投機之心理，希冀每次
    酒駕都能罰錢了事，故判處得易科罰金之刑度，顯然已不足
    以昭炯戒，而有加重刑罰之必要。原審審酌前開二之㈠、㈡所
    示之事項，在累犯不重複評價之下，量處有期徒刑10月，經
    核已具體審酌包含被告上訴意旨所指事項等關於刑法第57條
    科刑等一切情狀，在罪責原則下適正行使其量刑之裁量權，
    客觀上並未逾越法定刑度，亦與罪刑相當原則無悖，難認有
    逾越法律所規定之範圍，或濫用其裁量權限之違法情形。至
    被告所辯也曾想戒酒重新振作，多次至奇美醫院樹林院區住
    院戒酒也曾多次因身體狀況不佳多次緊急送往市立臺南醫院
    與奇美醫院就診，並有在看身心科等情，係屬其犯罪動機、
    情節、犯後態度、生活狀況之範疇，並經原審於量刑時詳為
    審酌如上，尚難執為原判決量刑過重之理由。
  ⒊末按因酗酒而犯罪，足認其已酗酒成癮並有再犯之虞者，於
    刑之執行前，令入相當處所，施以禁戒，刑法第89條第1項
    固定有明文。然保安處分係針對受處分人將來之危險性所為
    之處置，以達教化、治療之目的，為刑罰之補充制度；我國
    現行刑法採刑罰與保安處分雙軌制，係在維持行為責任之刑
    罰原則下，為協助行為人再社會化之功能，以及改善行為人
    潛在之危險性格，期能達成根治犯罪原因、預防犯罪之特別
    目的；而保安處分中之酗酒者之禁戒處分，旨在對酗酒成癮
    因而犯罪者，透過禁戒處分以戒除其酒癮，以達預防再犯之
    目的。而所謂酒癮，應係指慢性而長期性無法自制的飲酒，
    屬一種病態性的飲酒，造成酒精依賴及濫用而言。經查，被
    告於96、106、107、108年間各有1次酒後不能安全駕駛動力
    交通工具犯行，已如前述，然其歷次酒後駕車犯行時間尚非
    甚為密接，且酒後駕車之犯罪原因繁多，可能係因自認酒後
    意識仍屬清醒，為圖一時方便而心存僥倖駕車，或因漠視酒
    後不得駕車之法治觀念，未必即與酗酒成癮有關，自難僅憑
    被告多次酒後駕車之前案紀錄，即遽論其已達酗酒成癮之程
    度。又被告於本案為警查獲時，於警詢中尚能對其飲酒時間
    、地點、飲用之酒類及數量、騎車前往之地點及目的等情，
    為相當程度之明確陳述（見警卷第1至4頁），加以被告於法
    院審理時尚能保持意識清楚，對於案情亦能交待，顯無時刻
    均處於酒後之酩酊狀態、健忘等社會適應困難或依賴酒精成
    癮之情狀，尚難認被告有重度依賴酒精之情狀，此外，本案
    復無其他積極證據足認被告有何已酗酒成癮而有再犯不能安
    全駕駛動力交通工具罪之虞，自無從依刑法第89條第1項規
    定令被告入相當處所施以禁戒。
  ㈢故被告以上開理由，提起上訴，指摘原審判決量刑過重，為
    無理由，應予駁回。
據上論斷，應依刑事訴訟法第368條，判決如主文。
本案經臺灣臺南地方檢察署檢察官鄭聆苓提起公訴，臺灣高等檢
察署臺南檢察分署檢察官李宛凌到庭執行職務。
中　　華　　民　　國　　111 　年　　8 　　月　　17　　日
                  刑事第四庭    審判長法  官  郭玫利
                                      法  官  林臻嫺
                                      法  官  曾子珍
以上正本證明與原本無異。
不得上訴。
　　　　　　　　　　　　　　　　　　　書記官  李淑惠
中　　華　　民　　國　　111 　年　　8 　　月　　17　　日
附錄本案論罪科刑法條：
中華民國刑法第185條之3第1項第1款
駕駛動力交通工具而有下列情形之一者，處3年以下有期徒刑，
得併科30萬元以下罰金：
一、吐氣所含酒精濃度達每公升零點二五毫克或血液中酒精濃度
    達百分之零點零五以上。